【裁判字號】    97,交抗,816
【裁判日期】    970908
【裁判案由】    違反道路交通管理處罰條例
【裁判全文】
臺灣高等法院交通事件裁定             97年度交抗字第816號
    抗  告  人
    即受處分人  甲○○
上列抗告人因違反道路交通管理處罰條例案件，不服臺灣板橋地
法院中華民國97年5月30日所為裁定（97年度交聲字第763號），
提起抗告，本院裁定如下：
    主  文
抗告駁回。
    理  由
一、原處分意旨略以：受處分人甲○○於民國97年2月24日19時
    52分許，駕駛其所有之車牌號碼LM9-662號重型機車，行經
    臺北市○○○路○段與塔悠路路口時，因「不依標誌、標線
    、號誌指示」之違規，由臺北市政府警察局松山分局執勤員
    警攔停，並填製北市警交大字第A00WK9454號舉發違反道路
    交通管理事件通知單（下稱舉發通知單）舉發，惟受處分人
    不服拒絕簽收，並於97年2月29日向原處分機關提出申訴後
    ，經原處分機關向原舉發機關查處無誤後，原處分機關於97
    年4月16日以板監裁字裁41-A00WK9454號裁決書（下稱裁決
    書），依道路交通管理處罰條例第48條第1項第2款、第63條
    第1項第1款（裁決書漏引第1項第1款，應予補充）之規定裁
    處受處分人罰鍰新臺幣（下同）600元，並記違規點數1點等
    語。
二、原裁定意旨略以：
  (一)受處分人雖以伊無不依規定兩段式左轉置辯，惟查，受處分
    人確於前開時、地有前揭之違規事實，業據證人即本件執勤
    舉發之員警李三郎於本院審理中具結證述屬實，其證稱：「
    （本件是否你舉發？舉發當時情形為何？）是，我有跟受處
    分人解釋清楚，標誌標線都很清楚，我也有拍照（庭呈照片
    ），上方照片是塔悠路北往南，上面有機車兩段式左轉轉標
    誌，下方照片證明內車道禁行機車，路口是屬於較複雜路口
    ，塔悠路直走是接基隆路，左轉有一小段也是屬於塔悠路，
    所以那裡機車要左轉要兩段式左轉，當時受處分人是要左轉
    塔悠路。」等語明確（見原審97年5月16日訊問筆錄第1至2
    頁），並庭呈照片2紙附卷可稽。再者，證人就舉發經過記
    憶清晰並連續陳述清楚，且前後並無矛盾之處，是受處分人
    空口否認無違規之事實，復無法提出任何積極證據供法院調
    查，是法院無法為有利於受處分人之認定。
  (二)次查，執行勤務警員掣單舉發違反道路交通管理處罰條例所
    列之違規事實，本質上為行政處分，係公務員基於職務上權
    力，依法就特定之具體事件所為具有公法上效果之單方行政
    行為，基於公務員為公法上行為具有公信力之原則，該行政
    處分當可被推定為真正，其據以依法處分之事實認定亦為真
    正無誤。反之，若謂公務員一切行政行為均須預留證據以證
    其實，則國家行政勢必窒礙難行，據此，刑事訴訟法就犯罪
    證據有關之規定中與屬行政秩序罰之交通違規裁罰本質不合
    之部分，自不在準用之列。本此公信原則，立法者以道路交
    通管理處罰條例第92條第3項之授權，賦予行政機關訂定違
    反道路交通管理事件統一裁罰基準及處理細則，使執勤員警
    得當機處分，以達其維護交通秩序、安全之行政目的。再者
    ，本件證人李三郎 (原審誤書為邱德利)與受處分人素不相
    識，亦無怨隙，應無甘冒自身觸犯偽證罪之風險而設詞誣攀
    異議人之理，且交通警員製單舉發違反道路交通處罰條例所
    列之違規事實，本質上係公務員依法執行職務之行為，如有
    枉法構陷或為不實記載之行為，亦需負擔嚴厲之刑事責任，
    國家並以此擔保公務員能忠實執行職務，如無其他證據顯示
    舉發警員有誤認或故意構陷之情事時，尚難以舉發警員無法
    提出其他證據佐證，即認其所述不可採信，故證人李三郎 (
    原審誤書為邱德利)上開證述，應屬可採。是受處分人之違
    規行為，堪予認定，應依法裁決。
  (三)雖受處分人另以：通常一般的路不可能到塔悠路要左轉，該
    路口標示是錯誤，因為塔悠路是接近直線，不是90度左轉，
    它跟基隆路是呈Y字型，正常人無法判斷那個兩段是要繼續
    走塔悠路，我認為該路口設置失當等語置辯，惟此亦經證人
    具結證稱：「如果直走是接塔悠路，那基隆路是接什麼路口
    ，那一小段路是沒有90度，但起碼有60度，如果受處分人認
    路口設置有失當，應請交通部工程處去會勘。受處分人是從
    中間車道左轉，中間車道地面上有畫直行標誌，是不能左轉
    。」等語明確（見原審97年5月16日訊問筆錄第2頁）。查交
    通標誌、標線、號誌之指示、警告、標制等設置，具有公示
    、公信之效果，受處分人為合法領有駕駛執照之人，其騎乘
    機車自應隨時注意各路段所設置之標誌、標線及號誌並應遵
    行之。又觀諸證人當庭庭呈之現場採證照片之第1幀照片中
    ，照片之右上角有設置明顯之機慢車兩段式左轉之標示牌，
    依其明顯之交通標誌設置，已足供車輛駕駛人及用路人遵循
    ，顯足讓用路人明白了解該道路為機慢車兩段式左轉之路段
    。至於受處分人以該路口之設置失當，致異議人無法正確判
    斷置辯。惟查，主管機關本於職權依其行政裁量將該路段設
    置為機慢車須兩段式左轉，乃係主管機關對於系爭路段依當
    地之實際路況、行車流量、交通安全之情況，而作禁制、警
    告、指示、及遵行時間之標誌、標線及號誌措施，受處分人
    為合法領有駕駛執照之人本有義務遵守交通規則，不得任意
    違反交通規則而行駛。是本件受處分人騎乘機車不依標誌、
    標線號誌指示之違規事實，事證明確，堪予認定。
  (四)綜上所述，受處分人既有不依標誌、標線、號誌指示而左轉
    之違規行為，則原處分機關依道路交通管理處罰條例第48條
    第1項第2款、第63條第1項第1款之規定，裁處受處分人罰鍰
    600元之處分，並記違規點數1點，核無違誤，本件受處分人
    之異議為無理由，應予駁回等語。
三、本件抗告意旨略以：(一)原審判決書誤將證人由李三郎記載成
    邱德利兩次、基隆路記載成基遵路一次，如此重要公文都不
    夠嚴謹，不禁懷疑理由是否也囫圇吞棗。(二)法官立場明顯偏
    袒執法者，未站在公正立場，且未顧及用路人的處境，導致
    無法正視該路口不合常理之處。(三)受處分人遭舉發違規的事
    實為「自塔悠路未依兩段式左轉塔悠路」，全臺灣應該找不
    到這樣違規的特例，故受處分人認為該處分違背常理且顯有
    瑕疵。(四)警員都證實那是複雜路口，在路邊設立機車兩段式
    左轉標誌及內側車道印有禁行機車，僅能讓駕駛誤認「塔悠
    路」走「南京東路」需要兩段式左轉，並不能明確讓駕駛人
    知道「塔悠路」走「塔悠路」需要兩段式左轉。所以標誌標
    線都還不夠明確，若標誌有加註「機車行駛塔悠路須待轉」
    豈不更清楚、明確？(五)塔悠路口因為是「Y字型」，所以「
    直行」基隆路還算合理，不過塔悠路「左轉」塔悠路合乎常
    理嗎？如果標示清楚一點，駕駛人也就不會違規。(六)受處分
    人主要的訴求為「在違背常理的複雜路口，標誌設置不夠明
    確時，所導致的駕駛人因應變不及而發生遭警方認定的違規
    行為時，處罰是否應該撤銷？」。問題的癥結在「標誌、標
    示不夠明確」，這並不是駕駛人的責任，甚至因為標示不明
    確所導致駕駛人違規受罰，都應該要撤銷處罰，否則駕駛人
    的權益何在等語。
四、按汽車駕駛人轉彎時，不依標誌、標線、號誌指示者，處60
    0元以上1,800元以下罰鍰，並記違規點數1點，道路交通管
    理處罰條例第48條第1項第2款、第63條第1項第1款定有明文
    。又依違反道路交通管理事件統一裁罰基準及處理細則所訂
    之違反道路交通管理事件統一裁罰基準表，亦明定汽車駕駛
    人，違反道路交通管理處罰條例第48條第1項第2款而於期限
    內繳納或到案聽候裁決者，處600元之罰鍰，並記違規點數1
    點。復按機器腳踏車行駛至交岔路口，其轉彎，應依標誌或
    標線之規定行駛；內側車道設有禁行機車標誌或標線或在三
    快車道以上單行道道路，行駛於右側車道或慢車道者，應以
    兩段方式進行左轉彎，不得由內側或其他車道左轉彎，道路
    交通安全規則第99條第2項亦規定甚明。
五、經查：
  (一)本件受處分人甲○○於97年2月24日19時52分許，駕駛其所
    有之車牌號碼LM9-662號重型機車，行經臺北市○○○路○段
    舉塔悠路路口時，因「不依標誌、標線、號誌指示」之違規
    ，由臺北市政府警察局松山分局執勤員警攔停，並填製北市
    警交大字第A00WK9454號舉發通知單舉發，惟受處分人不服
    拒絕簽收，並於97年2月29日向原處分機關提出申訴後，經
    原處分機關向原舉發機關查處無誤後，原處分機關於97年4
    月16日以板監裁字裁41-A00WK9454號裁決書，依道路交通管
    理處罰條例第48條第1項第2款、第63條第1項第1款（裁決書
    漏引第1項第1款，應予補充）之規定裁處受處分人罰鍰600
    元，並記違規點數1點之事實，有舉發通知單、陳述書、裁
    決書、臺北市政府警察局松山分局97年3月31日北市警松分
    交字第09730558400號函各1紙附卷可稽。
  (二)原審以證人即本件執勤舉發之員警李三郎於原審審理中具結
    證述，其與受處分人素不相識，亦無怨隙，應無甘冒自身觸
    犯偽證罪之風險而設詞誣攀受處分人之理，且交通警員製單
    舉發違反道路交通處罰條例所列之違規事實，本質上係公務
    員依法執行職務之行為，如有枉法構陷或為不實記載之行為
    ，亦需負擔嚴厲之刑事責任，故可認其證述屬實。加以證人
    於原審所庭呈照片2紙（原審卷第22頁），上方照片可證塔
    悠路北往南，上有機車兩段式左轉轉標誌；下方照片可證塔
    悠路內側車道禁行機車，是本件並無標誌設置不夠明確之情
    形；綜上，本件受處分人違規之事實，事證明確，受處分人
    之異議為無理由。本院核閱全卷證據資料，原審之認事用法
    均無違誤，所為之裁定亦甚妥適。本件受處分之抗告意旨泛
    以標示不夠明確導致駕駛人違規受罰，應該要撤銷處罰云云
    ，而摘原裁定不當，難認為有理由，應予駁回。
六、據上論結，應依道路交通案件處理辦法第26條，刑事訴訟法
    第412條，裁定如主文。
中    華    民    國    97    年    9     月    8     日
                刑事第十四庭  審判長法  官 陳志洋
                                    法  官 謝靜慧
                                    法  官 梁耀鑌
以上正本證明與原本無異。
不得再抗告。
                                    書記官 莊淑茹
中    華    民    國    97    年    9     月    8     日


司法院資訊處製作；財團法人民間司法改革基金會備份。
